【裁判字號】    98,交抗,2719
【裁判日期】    981109
【裁判案由】    違反道路交通管理處罰條例
【裁判全文】
臺灣高等法院交通事件裁定            98年度交抗字第2719號
抗  告  人
即受處分人  甲○○
上列抗告人即受處分人因違反道路交通管理處罰條例案件，不服
臺灣板橋地方法院，中華民國98年7 月31日所為裁定（98年度交
聲字第1496號），提起抗告，本院裁定如下：
    主  文
抗告駁回。
    理  由
一、原處分機關即交通部公路總局嘉義區監理所台南監理站民國
    九十八年四月二十日所為之裁決處分（案號：嘉監南字第裁
    74-AEX477778號）意旨略以：異議人甲○○於九十七年十一
    月二十七日上午十一時二十三分許，騎駕車號ＦＤＪ─４９
    １號重型機車，行經台北市萬華區○○○路○段、康定路口
    時，因有「駕駛人行經有燈光號誌管制之交岔路口闖紅燈（
    迴轉）」之違規，經警攔停舉發，填具台北市政府警察局九
    十七年十一月二十七日北市警交字第AEX477778 號舉發違反
    道路交通管理事件通知單，原處分機關於九十八年四月二十
    日依道路交通管理處罰條例第五十三條第一項、第六十三條
    第一項第三款等規定，裁處罰鍰新台幣（下同）四千五百元
    ，並記違規點數三點，異議人於九十八年五月十一日聲明異
    議等情。
二、受處分人不服裁決處分，聲明異議意旨則以：異議人確於前
    開時、地，騎駕機車行經前開路段，闖紅燈迴轉，為警攔停
    舉發，但當時伊對舉發事實有爭議，所以拒簽罰單，但並未
    拒收，舉發警員並未告知應到案時間及處所，伊願意繳納最
    低罰鍰一千八百元，裁罰四千五百元不合理，原處分應予撤
    銷云云。
三、惟查：
（一）按汽車駕駛人，行經有燈光號誌管制之交岔路口闖紅燈者
      ，處新台幣一千八百元以上五千四百元以下罰鍰；汽車駕
      駛人有第五十三條情形者，除依原條款處罰鍰外，並予記
      違規點數三點，道路交通管理處罰條例第五十三條第一項
      、第六十三條第一項第三款分別定有明文。
（二）查異議人於前開時、地，騎駕機車行經前開路段，闖紅燈
      迴轉，為警攔停舉發之事實，為異議人所不否認，並有現
      場照片附卷可稽，應堪信為真實。
（三）證人即舉發警員何東樹於原法院審理時到庭結證稱：本案
      是伊舉發，當時伊發現異議人從和平西路由西向東迴轉，
      在康定路口闖紅燈，伊是在和平西路三段一０九巷口攔停
      ，告知異議人紅燈迴轉，當時異議人不承認，他認為是正
      常的行為，沒有違規，伊說要舉發他，他說不給伊舉發，
      他有出示證件讓伊檢驗，說如果伊要告發，他要拒簽拒收
      ，伊說要逕行舉發，並告知到案時間、處所，還有發給他
      申訴便利貼等語。審酌證人何東樹為依法執行公務之警員
      ，與異議人素不相識，當無甘冒偽證罪責虛偽誣指異議人
      之理，且清楚證述異議人車行方向、違規情狀、舉發經過
      ，並製有工作紀錄簿、申訴便利貼、舉發違規現場簡圖、
      現場照片等件佐證，堪信其證述異議人之違規情狀為真實
      。又依卷附舉發單收受通知聯者簽章欄上記載：「拒簽收
      （不承認違規事實，並稱要予申訴，已當場告知到案時間
      及處所）」等語；是證人何東樹於舉發本案違規後，經異
      議人表明拒絕簽收舉發單後，確有告知應到案時間及處所
      等情，洵堪認定。至原處分機關對異議人裁處罰鍰四千五
      百元，並記違規點數三點，係依違反道路交通管理事件統
      一裁罰基準表之規定，按異議人違規車種類別、違規情節
      、逾越應到案之日數等事由所為之行政裁量，異議人所稱
      願意繳納最低罰鍰一千八百元，裁罰四千五百元不合理云
      云，尚屬無據。
（四）綜上所述，異議人騎駕機車，在台北市萬華區○○○路○
      段、康定街口，確有「駕駛人行經有燈光號誌管制之交岔
      路口闖紅燈（迴轉）」之違規，原處分機關據以裁罰，於
      法有據，異議人聲明異議為無理由，應予駁回。
（五）抗告意旨雖一再重申其當時僅表明拒簽罰單，並無拒收罰
      單之動作，且警員當時並未告知其應告知到案時間及處所
      云云。然查揆之卷附舉發單收受通知聯者簽章欄上記載：
      「拒簽收（不承認違規事實，並稱要予申訴，已當場告知
      到案時間及處所）」等語，並經證人即本案之舉發警員何
      東樹於原法院證述甚詳。足見何東樹警員於舉發本案違規
      後，經異議人表明拒絕簽收舉發單後，確有告知應到案時
      間及處所等情，洵堪認定。又按交通警察掣單舉發違反道
      路交通管理處罰條例所列之違規事實，本質上為行政處分
      ，係公務員基於職務上之公權力，依法就特定之具體事件
      所為之具公法上效果之單方面行政行為，如無形式上顯然
      之瑕疵可指，基於公務員為公法上行為具有公信力之原則
      ，該行政行為當可被推定為真正。若謂公務員一切行政行
      為均需預留證據以證其實，則國家行政勢必窒礙難行，準
      此，刑事訴訟法就犯罪證據所列有關之規定與屬於行政秩
      序罰之交通違規裁罰本質不合之部分，自不在準用之列。
      鑑於交通違規事實往往驟然而現、稍縱即逝，若硬性要求
      舉發員警不分違規情節，一律必須預留證據，俾便事後提
      出供法院審酌，除有現實技術可行性之困難外，勢將大幅
      提高交通管理之行政成本，並嚴重削弱道路交通管理之行
      政效能，此絕非立法者制定道路交通管理法規之本意。遑
      論本件業經執勤警員何東樹提出現場圖、工作紀錄簿、交
      通違規申訴便利貼、現場照片附卷可憑，並於原法院到庭
      結證在卷，證明當時確已履踐上開舉發程序，自足作為本
      案舉發之證明方法。且舉發員警係親眼見聞違規經過，並
      經以證人之身分具結後為證述，此證人證詞自不失為證明
      方法之一種，則異議人人之違規行為已堪認定。復查無任
      何證據足資證明何東樹員警有捏造事實違法取締或誤認車
      號之情事，衡以證人至原法院作證具結以言詞供述本件之
      舉發經過，其與異議人素不相識，亦無仇恨、嫌隙，當無
      自陷偽證罪之處罰而構詞誣指異議人之理，則執勤員警本
      其維護交通秩序、安全職責所為之舉發，自應受到合法、
      正確之推定。
四、綜上，異議人確有本案交通違規之事實，至為明確。原法院
    經詳細調查後，認本件異議為無理由，應予駁回。經核並無
    違誤或不當，應予維持。異議人猶執陳詞提起抗告，否認有
    本案之交通違規，為無理由，應予駁回。
五、據上論結，應依道路交通案件處理辦法第26條，刑事訴訟法
    第412條，裁定如主文。
中    華    民    國    98    年    11    月    9     日
                  刑事第九庭審判長法  官  陳貽男
                                  法  官  何信慶
                                  法  官  周盈文
以上正本證明與原本無異。
不得再抗告。
                                  書記官  張郁琳
中    華    民    國    98    年    11    月    9     日


司法院資訊處製作；財團法人民間司法改革基金會備份。
